【裁判字號】    92,簡上,243
【裁判日期】    920919
【裁判案由】    請求履行契約
【裁判全文】
臺灣臺中地方法院民事判決  九十二年度簡上字第二四三號
    上  訴  人  甲○○
    被 上 訴人  乙○○
右當事人間請求履行契約事件，上訴人對於民國九十二年五月九日本院豐原簡易庭九
十二年度豐簡字第二三三號第一審判決提起上訴，本院於民國九十二年九月五日辯論
終結，判決如左：
    主      文
上訴駁回。
第二審訴訟費用由上訴人負擔。
    事      實
甲、上訴人方面：
  壹、聲明：
    一原判決廢棄。
    二被上訴人在第一審之訴及假執行之聲請均駁回。
  貳、陳述：除與原審判決書所載者相同茲予引用外，另補稱：
    一上訴人之妻即訴外人洪淑貞與訴外人翁秀昌向地下錢莊借錢，而由訴外人翁秀
      昌之夫即被上訴人代為清償其二人之債務，因訴外人洪淑貞離家出走，被上訴
      人乃約與上訴人協調處理上開債務。兩造於八十六年五月十二日協議時，被上
      訴人將寫好之協議書出示，並將該協議書第二條部分以手遮掩，上訴人一時疏
      失，未要求詳加檢視即行簽名，上訴人當時所閱覽者，僅第一條之文字，故就
      上訴人須負給付新台幣（下同）五十萬元予被上訴人之義務，即承擔該五十萬
      元債務一節，實係毫不知情。上訴人於系爭協議書上簽名後，被上訴人便將系
      爭協議書一份交予上訴人，上訴人詳閱協議內容時，始見第二條承擔債務之文
      字，甚為驚訝，即詢問在場之訴外人翁秀昌，訴外人翁秀昌乃表示會負責處理
      相關事宜。嗣被上訴人於九十一年十二月委託律師發函催告上訴人清償分期給
      付之債務，被上訴人之詐欺行為昭然若揭，訴外人翁秀昌安撫當事人之言詞亦
      為掩飾其侵害上訴人權利之伎倆。
    二依民法第九十二條之規定，表意人得撤銷其受相對人詐欺之意思表示，上訴人
      主張依該規定撤銷其就系爭協議內容所為之意思表示。且依民法第一百十四條
      之規定，法律行為經撤銷者，視為自始無效，故該協議自始失其效力，上訴人
      自始即未對被上訴人負有分期清償五十萬元之債務。被上訴人依系爭協議書之
      約定請求上訴人清償上開分期債務之請求權基礎不復存在，應為無理由。
  參、證據：除援用原審之立證方法外，另聲請訊問證人翁秀昌。
乙、被上訴人方面：
    被上訴人未於準備程序期日及言詞辯論期日到場，亦未提出書狀作何聲明或陳述
    。
    理      由
一、本件被上訴人經合法通知，未於言詞辯論期日到場，核無民事訴訟法第三百八十
    六條各款所列情形，爰依上訴人之聲請，由其一造辯論而為判決。
二、本件被上訴人起訴主張：其於八十六年間曾代上訴人向訴外人張永輝清償五十萬
    元借款債務，兩造乃於八十六年五月十二日與訴外人張永輝及其他相關人士簽訂
    系爭協議書，依系爭協議書第二條第二款之約定，上訴人就該五十萬元之債務，
    應自九十一年七月起分期清償，於每月二十五日給付五千元予被上訴人，至清償
    完畢為止。詎上訴人自九十一年七月二十五日起即未依約履行，被上訴人曾以電
    話多次通知，並以律師函催告其履行，惟迄今已歷數月，上訴人仍未向被上訴人
    給付分文，爰依系爭協議書之約定訴請上訴人履行系爭債務。又上訴人對於已到
    期之債務拒不給付已達八期，對於未到期之債務亦顯有到期不履行之虞，爰對於
    未到期之債務一併提起將來給付之訴，請併准為將來給付判決等語。上訴人對於
    其曾於八十六年五月十二日就其妻之債務與上訴人等人為協議，並有簽訂系爭協
    議書之事實不爭執，惟以：兩造於八十六年五月十二日協議時，被上訴人將寫好
    之系爭協議書出示，並將系爭協議書第二條部分以手遮掩，其一時疏失，未要求
    詳加檢視即行簽名，其當時所閱覽者，僅第一條之文字，故就其須負給付五十萬
    元予被上訴人之義務，即承擔該五十萬元債務一節，實係毫不知情；直至取得系
    爭協議書並詳閱協議內容時，始見第二條承擔債務之文字，方知受騙，故主張依
    民法第九十二條之規定，撤銷其就系爭協議內容所為之意思表示，該協議自始即
    失其效力，被上訴人依系爭協議書之約定請求其清償上開分期債務之請求權基礎
    不復存在，應為無理由等語置辯。
三、被上訴人主張：兩造於八十六年五月十二日簽訂系爭協議書，依系爭協議書第二
    條第二款之約定，上訴人就被上訴人所代償之五十萬元債務，應自九十一年七月
    起分期清償，於每月二十五日給付五千元予被上訴人，至清償完畢為止；而上訴
    人自九十一年七月二十五日起迄未依約履行之事實，業據提出系爭協議書影本及
    律師催告信函影本各一份為證，復為上訴人所不爭執，應可認為真實。
四、惟上訴人辯稱：當時被上訴人將系爭協議書第二條部分以手遮掩，其一時疏失，
    未要求詳加檢視即行簽名，其係受被上訴人之詐騙始行簽名等語，然為被上訴人
    所否認，並主張：關於還款部分是列在協議書上的二(二)，無法特別遮掩，上訴人
    應該有看到等語。經查：
  (一)按因被詐欺而為意思表示者，表意人得撤銷其意思表示。民法第九十二條前段定
    有明文。又按被詐欺而為意思表示者，依民法第九十二條第一項之規定，表意人
    固得撤銷其意思表示，惟主張被詐欺而為表示之當事人，應就此項事實負舉證之
    責任。最高法院亦著有四十四年台上字第七五號判例可資參照。本件上訴人主張
    其係受被上訴人之詐騙始在系爭協議書上簽名，此一主張為被上訴人所否認，參
    酌前開說明，上訴人自應就其係受被上訴人之詐騙始在系爭協議書上簽名之事實
    負舉證責任。
  (二)而上訴人就其上開所主張之事實，固舉當時有在場之證人翁秀昌為證，惟上訴人
    於本院九十二年七月十五日準備程序時陳稱：「我要請翁秀昌證明我簽完協議書
    後，說我不承認，她就表示要負責處理」等語，顯見證人翁秀昌縱有到庭應訊，
    亦無法證明上訴人於簽系爭協議書當時有受被上訴人詐騙之情事，是本院認為應
    無通知證人翁秀昌到庭應訊之必要。此外，上訴人就此部分之主張，並未舉出任
    何證據以實其說，尚難遽以採信。
  (三)綜上所述，上訴人既無法證明其係受被上訴人之詐騙始在系爭協議書上簽名，其
    主張依民法第九十二條之規定，撤銷其就系爭協議內容對被上訴人所為之意思表
    示，即屬無據，是系爭協議書於兩造之間仍有效存在。
五、從而，被上訴人依系爭協議書之約定，請求上訴人應給付被上訴人四萬元及自起
    訴狀繕本送達上訴人之翌日（即九十二年四月十六日）起至清償日止，按年息百
    分之五計算之利息；及自九十二年三月起至九十九年十月止，應按月於每月二十
    五日給付被上訴人五千元，及每期到期部分自每月二十六日起至清償日止，按年
    息百分之五計算之利息，為有理由，應予准許，原審就此已到期四萬元之部分為
    上訴人敗訴之判決，且依被上訴人之聲請宣告假執行，核均無違誤。上訴意旨指
    摘原判決不當，求予廢棄改判，為無理由，應予駁回。
六、據上論結，本件上訴為無理由，依民事訴訟法第四百三十六條之一第三項、第四
    百六十三條、第三百八十五條第一項、第四百四十九條第一項、第七十八條，判
    決如主文。
中      華      民      國    九十二    年      九      月     十九     日
                                    臺灣臺中地方法院民事第四庭
                                        審判長法官  張恩賜
                                        法      官  林洲富
                                        法      官  許秀芬
右為正本係照原本作成
不得上訴。
中      華      民      國    九十二    年      九      月     十九     日
                                        法院書記官


司法院資訊處製作；財團法人民間司法改革基金會備份。
